【裁判字號】    91,訴,1544
【裁判日期】    920815
【裁判案由】    傷害致死
【裁判全文】
臺灣桃園地方法院刑事判決                        九十一年度訴字第一五四四號
    公  訴  人  臺灣桃園地方法院檢察署檢察官
    被      告  丁○○
    指定辯護人  本院公設辯護人丙○○
右列被告因傷害致死案件，經檢察官提起公訴（九十一年度偵字第九八三二號、九十
一年度偵字第一０二三一號），本院判決如左：
    主      文
丁○○成年人與少年共同傷害人之身體，處拘役貳拾日，如易科罰金以佰元折算壹
日。
    事      實
一、丁○○於民國九十一年五月十五日下午二時至三時之間，在桃園市○○路十二巷
    一號黃全福之住處，見其子甲００（七十八年二月二十三日生，行為時為十四歲
    以上未滿十八歲之少年，另移本院少年法庭辦理）因故與黃全福發生爭執並進而
    互毆，遂與甲００基於共同傷害之犯意連絡，加入而與甲００聯手毆打黃全福，
    使之受有前胸表淺皮下瘀血，範圍不超過一‧五公分直徑之傷害。
二、案經被害人黃全福之姊甲○○○告訴暨桃園縣警察局桃園分局報請台灣桃園地方
    法院檢察署檢察官偵查起訴。
    理      由
一、右揭犯罪事實，業據被告丁○○於本院審理時，坦承不諱，核與少年甲００及證
    人即事發經過目擊者乙○○於本院調查時，各供述暨證述之情節相符，且被害人
    黃全福因此受有前胸表淺皮下瘀血，範圍不超過一‧五公分直徑之傷害乙情，亦
    經檢察官會同法醫師解剖被害人屍體確認無訛，有法務部法醫研究所（九一）法
    醫所醫鑑字第０七二五號鑑定書一份在卷可按。再者，被告既與子即少年甲００
    聯手毆打被害人成傷，從而就此傷害犯行，渠二人間有犯意連絡及行為分擔之事
    實，殊無可疑。綜述，本件事證已明，被告犯行洵堪認定，應依法論科。
二、核被告丁○○所為，係犯刑法第二百七十七條第一項之傷害罪。公訴人誤認被告
    毆打被害人復使之受有喉骨骨折、左側舌骨骨折、頭後枕部外傷之傷害，且因頭
    部外傷造成顱內出血致發生死亡之結果，指被告係犯刑法第二百七十七條第二項
    之傷害致死罪，顯有未洽，起訴法條應予變更。就此傷害犯行，被告與少年甲０
    ０間，有犯意連絡及行為分擔，為共同正犯。再者，被告為成年人，至共犯甲０
    ０於行為時則為十四歲以上，未滿十八歲之少年，職是，被告與少年甲００共同
    實施傷害罪，依行為時法，原應依少年事件處理法第八十五條第一項加重其刑，
    惟查，兒童及少年福利法業於被告行為後之九十二年五月三十日施行，該法第七
    十條第一項前段亦設有成年人與少年共同實施犯罪應加重刑責之規定，復依該法
    第一條第二項規定「兒童及少年福利依本法之規定，本法未規定者，適用其他法
    律規定」之旨，顯見遇有右揭應加重刑責之情形時，自應優先適用該法之規定，
    無再適用少年事件處理法相關規定之餘地，是以依據裁判時法，即應依兒童及少
    年福利法第七十條第一項前段之規定加重其刑，經比較前述二法之規定，並無孰
    輕孰重之別，依刑法第二條第一項前段之規定，自應適用裁判時之法律，因之，
    爰依兒童及少年福利法第七十條第一項前段規定，加重其刑。爰審酌被告犯罪動
    機、目的、手段、被害人所受傷害之輕重及被告犯後態度等情狀，量處如主文所
    示之刑，並諭知易科罰金之折算標準。
三、公訴意旨另指：被告丁○○與少年甲００共同毆打被害人黃全福亦使之受有頭後
    枕部外傷、喉骨骨折、左側舌骨骨折等傷害，黃全福並因前開頭部外傷致顱內出
    血死亡，因認被告係涉犯刑法第二百七十七條第二項前段之傷害致死罪嫌云云。
    惟為被告堅詞否認，辯稱其並未毆打被害人之頭部，被害人喉、舌骨骨折之傷害
    及致命傷即頭後枕部之外傷非其與甲００所造成，與渠二人無涉等語。查公訴人
    之認被告與少年甲００共涉此部分罪嫌，無非以「被告與甲００一同毆打被害人
    時，曾以雙手將被害人按臥在床上一節，業據證人乙○○在警訊及本署偵查中證
    述在卷，是被告與甲００毆打被害人時，即使未直接毆打被害人頭部，然在被告
    壓住被害人時，亦會使被害人之頭後枕部因碰撞而受有外傷，並因而引致顱內出
    血；又被害人在遭毆打後，即未離開住處，並於同日十七時許在其臥室床上死亡
    ，現場亦無任何其他異狀，故被害人頭後枕部外傷應係在遭被告與甲００毆打時
    所造成，且被害人確因頭部外傷致顱內出血休克死亡之事實，亦經法醫師解剖鑑
    定屬實」等為其論據。經查，證人乙○○於本院調查時結證稱：我看到丁○○及
    甲００二人與黃全福在推來推去，那時黃全福是坐在床尾，丁○○及甲００站著
    ：：：後來我進到房內時就看到黃全福躺在床上：：：位置沒有變，就是由坐變
    成躺，這時丁○○按住黃全福的胸部：：：（黃全福被丁○○按住時，他的頭是
    否有躺在枕頭上？）沒有，他頭是直接靠在床板上等語（見本院九十二年二月十
    四日訊問筆錄），雖可認被告果有將被害人由坐姿壓成平躺以致頭後枕部與「床
    面」碰觸之情事，第查，證人即本案承辦警員於本院調查時結證稱：（本案被害
    人的房間你是否有再勘查過？）有：：：（目前你看到房間內之陳設與案發當時
    房間的陳設有無變化？）沒有變化，目前是劉清輝在使用：：：（你如何確定房
    內的陳設沒有變化？）因為案發當時我有看過，而且我也有問過劉清輝，他對我
    回答說沒有變化：：：（被害人所使用的床有無床墊？）有，一般家用厚的彈簧
    床墊：：：（你如何確定那床墊原本就有？）我有問過劉清輝，他說屋內陳設都
    沒有動過，我還問過他床墊，他說他不良於行，怎麼可能動床墊等語（見本院九
    十二年二月十八日訊問筆錄），因之，證人乙○○於本院調查時結證稱：（被害
    人的床是什麼床？）木板床，沒有用床墊，但是好像有舖東西云云（見本院九十
    二年二月十四日訊問筆錄），顯係未經詳查細究致觀察有誤之結果，其此部分所
    陳並非可採。由上，茲被害人之床既尚舖有「厚」彈簧床墊，具有極佳之緩衝、
    吸收撞擊力道之效果，是以其頭後枕部與該「厚」彈簧床墊碰觸之時，顯無因此
    致傷之可能。公訴人指稱「會使被害人之頭後枕部因碰撞而受有外傷」云云，顯
    為無據及臆斷之詞，要無可採。次查，卷存解剖鑑定書固載明被害人之死亡時間
    為「十七時」，惟經詢以如斯認定之理由為何？據函復稱：「死亡時間推定為當
    天九十一年五月十五日當天下午十七時，是依據筆錄打架完了離開時是下午十六
    時許，死者顱內出血達二００西西以上之血塊可以逐漸進行至死亡之可能時間」
    等語，有法務部法醫研究所法醫理字第０九二０００一三０二號函在卷可憑，言
    下之意，顯係謂被害人頭後枕部受傷以迄死亡約隔一小時，因筆錄載明丁○○係
    十六時離開（即丁○○於警訊供明：到下午十六時許，我才與兒子甲００離開等
    語，見偵字第五九四五號卷第四頁），方推定死亡時間為十七時之情，換言之，
    死亡時間之認定係以被害人後枕部之外傷【必係被告於十六時造成】為前提始推
    定而得，則在前提仍屬待證而非已然究明之情況下，要無從斷言被害人之死亡時
    間確為九十一年五月十五日下午十七時，進言之，該死亡時間之認定亦屬假設而
    已，被害人之實際死亡時間容或現於九十一年五月十五日十七時以後迄同年月十
    六日十九時五十分許為鄰居發現陳屍時止（見桃園分局刑事案件報告書），此期
    間內之任何時點，從而在時序經過仍長達二十六小時之下，何能謂被害人不致遭
    逢或滋生其他事端？因之，自不容執此一假設之結果逕以反推所由推演之假設前
    提實存，否則，即為倒果為因之邏輯謬誤。公訴人援引該假設之死亡時間據以認
    定「被害人頭後枕部外傷應係在遭被告與甲００毆打時所造成」云云，並非可憑
    。再查，據解剖結果，被害人並受有喉骨骨折、左側舌骨骨折之傷害，且其甫受
    該喉、舌骨骨折傷害之際，言語能力應有障礙，此有法務部法醫研究所法醫理字
    第０九二０００二四三一號函在卷可按，然則，證人乙○○於警訊、偵查中證稱
    ：（丁○○與甲００離開後，黃全福有無異樣？）當時黃全福有走到門口，我即
    問福伯有沒有要緊，【黃全福告訴我說不要緊】：：：丁○○父子就走了，後來
    我跑去找黃全福，他走到門口，我問他有沒有什麼事，【他回稱沒事，這口氣我
    一定要出】各等語（見相字卷第十五頁、第四八頁），於本院調查時並結證稱：
    （被告他們離開後，你有無看到黃全福？）有，他當時站在屋內的門口附近，他
    就站在那邊唸：：：後來我去買鹽酥雞：：：再回來看黃全福，之間約隔二十分
    左右：：：我就問他「福伯，你要不要緊？」，【他說「我不要緊」】：：：（
    在丁○○離開之後，黃全福在門口有無對你說這口氣他一定要出？）有，他是嘴
    巴在唸等語（見本院九十二年二月十四日訊問筆錄），顯見於被告離開之際，被
    害人之言語能力如常，並無任何障礙存在，由是亦徵斯時其並未受有喉骨骨折、
    左側舌骨骨折等傷害之情，因之，各該傷非屬被告及少年甲００所為，狀極鮮明
    ，此再徵之證人乙○○於本院調查時結證稱：（你所看到的過程中有無看到丁○
    ○及甲００二人有掐、捶或擊黃全福的頸部？）沒有等語益明（見本院九十二年
    二月十四日訊問筆錄），是此可證被害人係在被告偕子甲００離開後始另因他由
    致受各該傷，析言之，即於事後，被害人顯曾遭逢或滋生其他事端，職是，既嗣
    復遇別故而更受有喉、舌骨骨折之傷害，則其後枕部之傷亦係於該時因同一事由
    所造成之可能，顯然無法排除，準此，自未能遽認被害人後枕部之傷必係遭被告
    與子甲００聯手毆打所致。綜上，公訴人所引之論據既非可憑，此外，復無其他
    證據可證明被告與少年甲００有共同毆打被害人黃全福而使之亦受有頭後枕部外
    傷、喉骨骨折、左側舌骨骨折等傷害，並因前開頭部外傷致顱內出血死亡之情事
    ，自屬不能證明被告有如公訴人所指之此部分罪嫌，惟依公訴人起訴之旨顯認此
    與前揭經本院論罪部分，在法律評價上係屬不可分割之單一事實單純一罪之關係
    ，爰不另為無罪之諭知。
據上論斷，應依刑事訴訟法第二百九十九條第一項前段、第三百條，兒童及少年福利
法第七十條第一項前段，刑法第二條第一項前段、第二十八條、第二百七十七條第一
項、第四十一條第一項前段，罰金罰鍰提高標準條例第一條前段、第二條，判決如主
文。
本案經檢察官胡原龍到庭執行職務。
中      華      民      國    九十二    年      八      月     十五     日
                              臺灣桃園地方法院刑事第三庭
                                  法  官  蔡榮澤
右正本證明與原本無異。
如不服本判決，應於判決送達後十日內向本院提出上訴狀( 應附繕本 )。
                                  書記官  何慧娟
中      華      民      國    九十二    年      八月     十八    日
附本件論罪科刑依據之法條：
刑法第二百七十七條
傷害人之身體或健康者，處三年以下有期徒刑、拘役或一千元以下罰金。
犯前項之罪因而致人於死者，處無期徒刑或七年以上有期徒刑；致重傷者，處三年以
上十年以下有期徒刑。


司法院資訊處製作；財團法人民間司法改革基金會備份。
